【裁判字號】    99,簡上,128
【裁判日期】    990519
【裁判案由】    遷讓房屋等
【裁判全文】
臺灣臺北地方法院民事判決             99年度簡上字第128號
上  訴  人  甲○○
訴訟代理人  丁○○
被上訴人    丙○○
訴訟代理人  乙○○
上列當事人間請求遷讓房屋事件，上訴人對於民國98年12月25日
本院臺北簡易庭98年度北簡字第35218 號第一審判決提起上訴，
本院於99年4 月28日言詞辯論終結，判決如下：
    主      文
原判決廢棄。
被上訴人在第一審之訴駁回。
第一、二審訴訟費用由被上訴人負擔。
    事實及理由
一、被上訴人起訴主張：上訴人於民國97年1 月間以訴外人張傳
    平名義向被上訴人承租門牌號碼：臺北縣中和市○○街47號
    6 樓之3-B 房屋，約定租賃期間自97年1 月11日起至98年1
    月10日止，租金每月新臺幣（下同）12,000元。詎上訴人於
    租期屆滿後迄未將系爭房屋返還被上訴人，爰依租賃物返還
    請求權、不當得利之法則，請求上訴人將系爭房屋遷讓返還
    予被上訴人，並自98年3 月11日起至系爭房屋遷讓返還之日
    止，按月給付相當於租金之不當得利12,000元予被上訴人等
    語。
二、上訴人抗辯：其未曾代理張傳平或以自己名義向被上訴人承
    租系爭房屋，系爭租賃契約應係他人冒用上訴人、張傳平名
    義與被上訴人簽訂，該契約並非存在於兩造之間，此外，被
    上訴人自始即未將系爭房屋鑰匙交付上訴人，上訴人並未占
    有系爭房屋，亦未以他法使他人直接占有系爭房屋而受有利
    益，被上訴人請求上訴人遷讓返還系爭房屋及給付相當於租
    金之不當得利並無理由等語。
三、本件經原審判決上訴人全部敗訴，上訴人不服，提起上訴，
    並聲明：(一)原判決廢棄。(二)駁回被上訴人在第一審之訴。被
    上訴人則答辯聲明：駁回上訴。
四、兩造不爭執之事項：
  (一)自稱上訴人之人於97年1 月間，以張傳平名義，與被上訴人
    簽訂房屋租賃契約，向被上訴人承租門牌號碼：臺北縣中和
    市○○街47號6 樓之3-B 房屋，約定租賃期間自97年1 月11
    日起至98年1 月10日，租金每月12,000元。
  (二)與被上訴人簽訂系爭租賃契約、占有系爭房屋之人均非上訴
    人。
五、得心證之理由：
    按民法第455 條明定承租人之租賃物返還義務，出租人本於
    該規定行使租賃物返還請求權，其行使之對象應以承租人為
    限。而依不當得利之法則請求返還不當得利，應以無法律上
    之原因而受利益，致他人受有損害為要件，觀諸民法第179
    條前段規定亦明。經查：系爭租賃契約係由自稱上訴人之人
    以張傳平名義與被上訴人所簽訂，簽訂系爭租賃契約之人並
    非上訴人，其占有系爭房屋者亦為該自稱上訴人之人，而非
    上訴人，為被上訴人所是認，足見系爭租賃契約並非存在於
    被上訴人與上訴人之間，上訴人亦未曾對系爭房屋取得占有
    。上訴人既非系爭租賃契約之承租人，亦非系爭房屋之占有
    人，其對系爭房屋即無事實上之管領力，亦無因占有系爭房
    屋而獲有利益可言，被上訴人依租賃物返還請求權、不當得
    利之法則，請求上訴人遷讓返還系爭房屋，並給付相當於租
    金之不當得利，核非有據。
六、綜上所述，上訴人並非系爭租賃契約之承租人，亦非系爭房
    屋之占有人，被上訴人不得依租賃物返還請求權、不當得利
    之法則，請求上訴人遷讓返還系爭房屋，並給付相當於租金
    之不當得利。從而，被上訴人依租賃物返還請求權、不當得
    利之法則，請求上訴人將門牌號碼：臺北縣中和市○○街47
    號6 樓之3-B 房屋遷讓返還被上訴人，並自98年3 月11日起
    至系爭房屋遷讓返還之日止，按月給付被上訴人12,000元，
    為無理由，不應准許。原審未及審酌上開情事而為被上訴人
    勝訴之判決，並依職權為假執行之宣告及供擔保免為假執行
    之宣告，尚有未洽。上訴意旨指摘原判決不當，求予廢棄改
    判，為有理由，爰由本院予以廢棄，改判如主文第2 項所示
    。
七、本件事證已臻明確，兩造其餘攻擊防禦方法及所提證據，核
    與本件判決結果不生影響，爰不另一一論述，併予敘明。
八、據上論結，本件上訴為有理由，依民事訴訟法第436 條之1
    第3項 、第450 條、第78條，判決如主文。
中    華    民    國    99    年    5     月    19    日
                  民事第二庭    審判長法  官  張松鈞
                                      法  官  羅郁婷
                                      法  官  陳秀貞
以上正本係照原本作成
本判決不得上訴
中    華    民    國    99    年    5     月    19    日
                                      書記官  劉碧輝

司法院資訊處製作；財團法人民間司法改革基金會備份。
